【裁判字號】    98,交聲,1995
【裁判日期】    980629
【裁判案由】    違反道路交通管理處罰條例聲明異議
【裁判全文】
臺灣臺北地方法院交通事件裁定        98年度交聲字第1995號
原處分機關  交通部公路總局臺北區監理所
異  議  人
即受處分人  網安科技股份有限公司
法定代理人  甲○○
上列異議人即受處分人因違反道路交通管理處罰條例案件，對於
交通部公路總局臺北區監理所民國98年4 月16日所為之處分（北
市監自裁字裁40-A00000000號），聲明異議，本院裁定如下：
    主  文
原裁定撤銷。
網安科技股份有限公司汽車，行經有燈光號誌管制之交岔路口闖
紅燈，處新臺幣貳仟柒佰元。
    理  由
一、原處分意旨略以：異議人即受處分人網安科技股份有限公司
    所有之車牌號碼DB-8666 號自小客車於民國98年1 月20日17
    時44分許，行經臺北市○○○路、建國北路闖越建國北路紅
    燈，經固定式線圈感應照相系統拍照採證，而為臺北市政府
    警察局中山分局交通分隊逕行舉發，並經原處分機關即交通
    部公路總局臺北區監理所以違反道路交通管理處罰條例第53
    條第1 項「闖紅燈」之規定，裁處異議人新臺幣（下同）2,
    700 元。
二、異議意旨略以：異議人之車牌號碼DB-8666 號自小客車於98
    年1 月20日17時44分許經過民權東路與建國北路之交岔路口
    時，該路口仍為黃燈，警方按下快門拍照當時，剛好由黃燈
    轉為紅燈，且警方至少要3 連拍，從行為人於停止線前，車
    子壓在停止線到超過停止線之照片均需具備才能完全舉證，
    單從警方提供之兩張紅燈照片，實無法舉證是搶黃燈或是闖
    紅燈，為此請求撤銷原處分云云。
三、按汽車駕駛人不服指揮稽查而逃逸，當場不能或不宜攔截製
    單舉發者，得逕行舉發，並應記明車輛牌照號碼、車型等可
    資辨明之資料，以汽車所有人為被通知人製單舉發，道路交
    通管理處罰條例第7 條之2 第1 項第4 款、第4 項定有明文
    ；又按汽車駕駛人，行經有燈光號誌管制之交岔路口闖紅燈
    者，處新臺幣1,800 元以上5,400 元以下罰鍰，道路交通管
    理處罰條例第53條第1 項亦明文規定；再按車輛面對圓形紅
    燈表示禁止通行，不得超越停止線或進入路口，道路交通標
    誌標線號誌設置規則第206 條第1 項第5 款亦規定甚明。
四、經查：
  (一)異議人所有之車牌號碼DB-8666 號自小客車於98年1 月20日
    17時44分許，行經臺北市○○○路與民權東路口時，闖越建
    國北路紅燈號誌燈，經固定式線圈感應照相系統拍照採證，
    而為臺北市政府警察局中山分局交通分隊逕行舉發，因異議
    人不服舉發，於98年3 月2 日提出申訴，並經臺北市政府警
    察局中山分局於98年3 月23日以北市警中分交字第09830803
    700 號函覆舉發無誤，臺北市交通事件裁決所乃依道路交通
    管理處罰條例第53條第1 項之規定裁處異議人罰鍰2,700 元
    ，異議人於收受該裁決書後於期限內提起異議等情，有臺北
    市政府警察局中山分局北市警交大字第A00000000 號舉發違
    反道路交通管理事件通知單、臺北市政府警察局中山分局98
    年3 月23日以北市警中分交字第09830803700 號、交通部公
    路總局臺北區監理所北監自裁字裁40-A00000000號違反道路
    交通管理事件裁決書、聲明異議狀各1 份、違規採證彩色照
    片2 張附卷可稽。
  (二)本件車牌DB-8666 號自小客車是在紅燈亮起1.2 秒時超越停
    止線，且未立即煞車臨停，而於紅燈2.2 秒時，以時速15公
    里駛入路口內，該路口之黃燈為4 秒等情，有臺北市政府警
    察局中山分局98年3 月23日北市警中分交字第09830803700
    號函在卷可憑，且依據上開卷附逕行舉發照片以觀，其中第
    1 張違規照片攝得上開車輛於98年1 月20日17時44分許，於
    紅燈啟亮後1.2 秒，在上開交岔路口車身超越停止線，尚未
    通過該交岔路口之行人穿越道，第2 張違規照片則攝得該車
    於紅燈啟亮後2.2 秒已向前行駛，前輪並通過該交岔路口之
    行人穿越道而進入該交岔路口，綜此以觀，異議人遇有圓形
    紅燈啟亮，依法原應止停於停止線之前方，不得超越停止線
    或進入路口，因上開固定測速照相機係設定紅燈亮起後，才
    開始感應遭拍攝車輛越過停止線前感應線圈進而拍照，輔以
    2 張彩色採證照片所顯示異議人當時行車通過2 組感應線圈
    僅耗時1 秒（2.2 秒-1.2秒＝1 秒）及第1 張採證照片即紅
    燈亮起已1.2 秒時，異議人車輛已超越停止線，且第2 張違
    規照片顯示上開車輛時速為15公里，經換算該車輛當時為每
    秒行進約4.166 公尺（15公里÷3600秒≒0.004166公里），
    是該車輛在遭拍攝第1 張照片之位置1.2 秒前，尚在該位置
    後方約4.9992公尺（4.166 公尺×1.2 秒≒4.9991公尺）之
    外，堪認於紅燈亮起之際，異議人之車輛尚未到達該交岔路
    口之停止線，而係於紅燈亮起後始越過停止線進入路口，並
    於紅燈啟亮1.2 秒時壓過固定式感應線圈，若異議人於黃燈
    時之期間4 秒間（紅燈亮起前）即停於該路口等待，衡情當
    無於紅燈啟亮1.2 秒後越過停止線並壓過固定式感應線圈之
    理，是異議人所辯顯與事理不符，不足採信。況依前揭規定
    ，車輛面對圓形紅燈表示禁止通行，不得超越停止線或進入
    路口，異議人之車輛既未於前揭路口紅燈亮起前先行超越停
    止線進入路口，於紅燈亮起後均不得有超越停止線之行為，
    否則即屬闖越紅燈之行為。準此，本件異議人面對紅燈時仍
    強行通過，顯有闖越紅燈之違規行為無誤。是本件異議人上
    開違規事實明確，違規行為堪以認定。
五、綜上所述，本件異議人前開違規之事證已足堪認定，是原處
    分機關依道路交通管理處罰條例第7 條之2 第4 項以汽車所
    有人為受處分人，而依同條例第53條第1 項之規定，裁處罰
    鍰2,700 元，固非無見。惟本件異議人於受舉發違規後，並
    未於規定時間內向處罰機關告知違規駕駛人，故本件以異議
    人為處罰對象，於法雖無不合，然道路交通管理處罰條例第
    63條關於違規記點之規定，其處罰之對象明定為汽車駕駛人
    ，且違規記點達一定程度後，依情況應分別吊扣或吊銷駕駛
    人之駕駛執照，而汽車駕駛人與所有人有時會合而為一，然
    本件異議人為法人，為系爭汽車之所有人，但並非實際駕駛
    人，僅因未於規定時間內向處罰機關申報實際駕駛人，致原
    處分機關以汽車所有人即異議人作為處罰對象，異議人本身
    並無駕駛執照可供吊扣或吊銷，故無違規記點處分之實益，
    且與前揭法條規定以汽車駕駛人作為記點處罰之對象不符，
    原處分對於異議人裁決違規記點，自有不合。異議人執前揭
    辯詞否認違規行為，固無理由，惟原裁定既有前揭可議之處
    ，自應由本院將原裁定予以撤銷，且異議人上開違規行為事
    證已明，無再發回調查之必要，爰依道路交通管理處罰條例
    第53條第1 項之規定，自為裁定如主文第2 項所示。
六、據上論斷，應依道路交通案件處理辦法第20條，裁定如主文
    。
中    華    民    國    98    年    6     月    29    日
                        交通法庭法  官  林芳華
以上正本證明與原本無異
如不服本裁定應於送達後5日內向本院提出抗告狀
                                書記官  林鈴芬
中    華    民    國    98    年    6     月    29    日


司法院資訊處製作；財團法人民間司法改革基金會備份。
